【裁判字號】    99,交聲更(一),2
【裁判日期】    991109
【裁判案由】    違反道路交通管理處罰條例
【裁判全文】
臺灣桃園地方法院交通事件裁定
原處分機關
即移送機關  交通部公路總局臺北區監理所基隆監理站
異  議  人
即受處分人  甲○○
上列異議人即受處分人因違反道路交通管理處罰條例案件，對於
交通部公路總局臺北區監理所基隆監理站中華民國98年5 月26日
所為之處分（原處分案號：基監字第裁42-A00XFA111號）聲明異
議，經本院於98年6 月30日以98年度交聲字第1428號裁定後，異
議人不服提出抗告，經臺灣高等法院於98年8 月12日以98年度交
抗字第1848號裁定撤銷原裁定，並發回本院，本院於99年4 月21
日以98年度交聲更字第34號裁定後，異議人不服提出抗告，經臺
灣高等法院於99年5 月28日以99年度交抗字第1182號裁定撤銷原
裁定發回本院，本院裁定如下：
    主  文
原處分撤銷。
本件應移送台北市交通事件裁決所。
    理  由
一、按計程車駕駛人，未向警察機關辦理執業登記，領取執業登
    記證，即行執業者，處新臺幣1,500 元以上3,600 元以下罰
    鍰；又計程車駕駛人，不依規定辦理執業登記，經依前項處
    罰仍不辦理者，吊銷其駕駛執照，道路交通管理處罰條例第
    36 條 第1 項、第2 項分別定有明文。再汽車駕駛人，曾依
    本條例其他各條規定吊銷駕駛執照者，1 年內不得考領駕駛
    執照，道路交通管理處罰條例第67條第3 項亦有明定。
二、原處分意旨略以：異議人即受處分人甲○○於民國98年3 月
    4 日上9 時23分許，駕駛車牌號碼為262-YD號營業自小客車
    ，在臺北市○○○路與常德街口，為警攔檢發現其有未向警
    察機關辦理執業登記領取登記證即行執業之違規行為，是臺
    北市政府警察局中正第一分局交通警察大隊執勤警員乃以異
    議人有違反道路交通管理處罰條例第36條第1 項之規定，而
    當場以臺北市政府警察局北市警交大字第A00XFA111 號舉發
    違反道路交通管理事件通知單予以舉發，嗣受處分人向原處
    分機關提出申訴，經原處分機關調查結果，查知受處分人前
    98年2 月14日曾為臺北市政府警察局大同分局建成派出所員
    警舉發相同之違規事實，認本件違規事實應為「計程車駕駛
    人不依規定辦理執業登記證經依前項處罰仍不辦理」，原處
    分機關乃於98年5 月26日依前開條例第36條第2 項、第67
    條第3 項（裁決書漏引第3 項）之規定，裁處受處分人吊銷
    駕駛執照，並1 年內禁考等語。
三、聲明異議意旨略以：伊係負責為計程車行做洗車保養換油業
    務，98年3 月4 日9 時50分許，伊係將保養好的計程車送回
    予駕駛人，伊並未有排班候客之舉，為此聲明異議云云。
四、經查：
  (一)異議人前於98年2 月14日12時30許，即因無執業登記證，然
    駕駛車牌號碼為070-YG之營業自小客車，為警在台北市○○
    路北一門口舉發等情，業據異議人供承在卷，並有臺北市政
    府警局北市警交字第AEX520422 號舉發違反道交通管理事件
    通知單1 份在卷足憑，而異議人於98年3 月4 日上午9 時23
    分許，未辦理執業登記領取登記證，再次駕駛車牌號碼為26
    2-YD之營業自小客車，於台北市○○○路與常德路口為警攔
    檢等情，亦據異議人供承在卷，是異議人迄98年3 月9 日為
    止，尚未辦理執業證登記，而領取執業登記證乙節，自信屬
    實。
  (二)而就本案如何查獲異議人乙節，證人即製單舉發本案之員警
    陳楷文於本院調查時證稱：案發當時伊係在執行執法勤務，
    所在地點為台北市○○○路與常德街口，因為該處是新、舊
    台大院區，所以有很多計程車在排班，異議人車上是擺一張
    影印的營業登記證，但是登記證上非異議人本人，異議人是
    在同年5 月份才考取營業登記證等語明確，並有內政部警政
    署計程車駕駛人資訊系統列印畫面1 張在卷足憑。異議人雖
    以前詞置辯，然證人陳楷文就異議人當時所在位置、情況乙
    節證稱：異議人當時是夾在一排排班計程車當中，而且車頂
    的營業燈是亮的等語明確，是異議人其時應有駕車隨機載客
    之意，有執業之事實堪以認定，倘異議人確係欲交車予他人
    ，豈會於停放於計程車排班隊伍之中，又何以開啟車頂之車
    燈？是異議人前揭所辯，即無可採，況參諸異議人於本院調
    查時復陳稱：其因同樣情形（即未考取營業登記證而執行業
    務）前後被開三張罰單，本次是去繳罰單時才知道要吊銷執
    照，所以我才聲明異議的等語，此益徵異議人係為免遭執行
    吊銷執照之處分，始杜撰上詞向本院聲明異議甚明，異議人
    上開所辯，自難採信。
  (三)再異議人前於98年2 月14日業因「無執業登記證」之違規事
    實，經警依道路交通管理處罰條例第36條第1 項規定掣單舉
    發，已如前述，本件再因未辦理執業登記，領取執業登記證
    ，即行執業之事實，為警舉發，其本件之該項違規事實，亦
    屬明確。然異議人於98年2 月14日「無執業登記證」而駕駛
    計程車執業之違規事實，依道路交通管理處罰條例第8 條第
    1 項第1 款之規定，應由公路主管機關處罰。依卷附之原處
    分機關99年9 月17日北監基四字第0992012300號函覆，異議
    人98年2 月14日之上開違規事實，遲至98年11月9 日始經該
    機關以基監字第裁42-AEX520422號裁處在案，是本件即異議
    人99年3 月4 日之違規，並非係道路交通管理處罰條例第36
    條第2 項所稱「經依前項處罰仍不辦理者」，原處分機關遽
    依該條項裁處，即有違誤（臺灣高等法院於99年度交抗字第
    11 82 號裁定參看）。
  (四)綜上，異議人確有計程車駕駛人，未向警察機關辦理執業登
    記，領取執業登記證，即行執業之違規事實，即應依道路交
    通管理處罰條例第36條第1 項裁罰之，原處分機關誤依同條
    例第36條第2 項裁罰，自有違誤，是本件異議雖無理由，仍
    應予撤銷。再查，異議人之戶籍早於97年5 月16日即已遷至
    桃園縣大溪鎮南興里22鄰西尾77號，有個人基本資料查詢結
    果附卷可按，本件異議之過程中，異議人自陳其另有居所，
    地址為臺北縣土城市○○路155 號1 樓，而本件違規行為地
    則在臺北市○○○路與常德街口，依道路交通管理處罰條例
    第89條準用刑事訴訟法第5 條第1 項之規定，原處分機關即
    交通部公路總局臺北區監理所基隆監理站無本件裁決之管轄
    權（管轄權應依上條文決定之，非依車籍地決定之，併此敘
    明），是自應由本院依法將本案移送有管轄權之公路監理機
    關裁決。
五、據上論斷，應依道路交通事件處理辦法第19條，裁定如主文
    。
中    華    民    國    99    年    11    月    9     日
                    交通法庭    法  官  曾雨明
以上正本證明與原本無異。
如不服本裁定，應於送達後5 日內，向本院提出抗告狀。
                                書記官  顏緗穎
中    華    民    國    99    年    11    月    9     日

司法院資訊處製作；財團法人民間司法改革基金會備份。
